台北高等行政法院判決
　　　　　　　　　　　　　93年度訴字第00811號
　　　　　　　　　　　　　94.
原　　　告　乙○○
　　　　　　丙○○
　　　　　　丁○○
　　　　　　戊○○
　　　　　　己○○
兼上五人共同
訴訟代理人　甲○○
被　　　告　台北縣政府
代　表　人　庚○○代理縣長）.
訴訟代理人　子○○
　　　　　　癸○○
上列當事人間因公寓大廈管理條例事件，原告不服內政部中華民
國93年1月7日台內訴字第0920008294號訴願決定，提起行政訴訟
。本院判決如下：
　　主  文
原告之訴駁回。
訴訟費用由原告負擔。
　　事  實
甲、事實概要：
    原告分別為坐落台北縣三重市○○路68號8樓之1、68號2樓
    之1、52號9樓之3、60號2樓、60號4樓、64號1樓及66號14樓
    建築物之區分所有權人，因渠等未依該社區（成功大第）區
    分所有權人會議決議及規約規定繳納公共基金，且欠繳達12
    期，自民國（下同）88年（訴願決定誤載為80年）6月至89
    年5 月，逾1年以上，經成功大第管理委員會催繳無效後，
    該管理委員會以91年10月1日成功字第008號函請被告處理，
    被告以91年11月11日北府工使字第0910590821號通知原告，
    請於文到10日內儘速向貴社區管理委員會辦理繳納事宜。92
    年4 月14日被告再以北府工使字第0920202959號函通知原告
    ，請於文到10日內儘速向貴社區管理委員會辦理繳納事宜。
    因原告逾期仍未繳納公共基金，成功大第管理委員會乃以92
    年6 月5日成功字第006號函向被告查報。被告認原告已違反
    公寓大廈管理條例第18條第1項第2款規定，依同條例第39條
    第1項第6款規定，分別以以92年8月7日北府工使字第
    0920476059號、92年8月7日北府工使字第0920476055號、92
    年8月8日北府工使字第0920476053號、92年8月7日北府工使
    字第0920476048號、92年8月8日北府工使字第0920476042
    號及92年8月8日北府工使字第0920385968號函各處原告新台
    幣（下同）4萬元罰鍰。原告不服，提起訴願，遭決定駁回
    ，遂提起行政訴訟。
乙、兩造聲明：
　一、原告聲明：訴願決定及原處分均撤銷。
　二、被告聲明：駁回原告之訴。
丙、兩造之爭點：被告認原告已違反公寓大廈管理條例第18條第
    1項第2款規定，依同條例第39條第1項第6款規定對原告處以
    罰鍰，有無違法？
原告主張：
一、成功大第管理委員會係於88年7月16日依公寓大廈管理條例
    第26條第1項規定，報請台北縣三重市公所以（88）北縣重
    民字第24946號函核准成立，並取得證明書，詎成功大第管
    理委員會在未經主管機關核准成立前，竟於88年6月13日召
    開第一屆第一次區分所有權人會議，並決議公共基金每坪一
    律實收20元，顯無當事人能力，其會議之決議對原告等自無
    拘束力，訴願決定書不查，遽予駁回訴願，殊有未洽。
二、成功大第前由樂利建設開發股份有限公司負責建造，於86
    年10月1日建造完成，並經被告工務局以（86）重使字第
    1089號發給使用執照，詎訴願決定認原告等自80 年6月起即
    積欠公共基金，迄89年5月止，共計積欠公共基金12期，對
    於尚未建造完成之建築物，原告顯無繳納公共基金之義務，
    訴願決定未予詳查，殊有失當。
三、被告於92年7月7日以北府工使字第0920427155號函復原告，
    略以原告等雖提供所有建築物作為成功大第管理委員會之辦
    公室，惟因未經規章記載，於法不生效力，除應另案向法院
    提起訴訟以求解決外，仍應繳納公共基金等語，原告等旋於
    92年7月12日親自到場向成功大第管理委員會明確表示願意
    繳納公共基金，並請求以原告等前借予成功大第管理委員會
    週轉之借款182,000元予以抵銷，此有證人洪平洲，辛○○
    、虞世民（以上三人均為成功大第區分所有權人）在場共見
    共聞，可資證明。原告等為慎重，嗣後再以存證信函於92
    年8月11日通知成功大第管理委員會，以上開借款抵銷公共
    基金。訴願決定不查，以原告等於被告作成罰鍰處分後，始
    表示以上開借款抵銷公共基金，不能阻卻先前之違法行為云
    云，駁回原告之訴願，認事用法，顯有違誤。
被告主張：
一、按公寓大廈管理條例第18條第1項規定：「公寓大廈應設置
    公共基金，其來源如下：一、起造人就公寓大廈領得使用執
    照1年內之管理維護事項，應按工程造價一定比例或金額提
    列。二、區分所有權人依區分所有權人會議決議繳納。三、
    本基金之孳息。四、其他收入。」又同條例第39條第1項第6
    款規定：「有下列行為之一者，由直轄市、縣（市）主管機
    關處新台幣4萬元以上20萬元以下罰鍰：六、區分所有權人
    或住戶違反第18條第1項第2款未繳納公共基金者。」
二、成功大第社區領有被告核發86重使字第1089號使用執照，並
    經被告所屬新店市公所以88年7月16日88北縣重民字第24946
    號函，准予公寓大廈管理組織報備在案。經成功大第管理委
    員會以91年10月1日成功字第008號函請被告處理原告欠繳公
    共基金乙案，被告乃以91年11月11日北府工使字第
    0910590821號函通知原告，請於文到15日內儘速向貴社區委
    員會辦理繳納事宜。復以92年4月14日北府工使字第
    0920202959號函請原告於文到15日內儘速向貴社區管理委員
    會辦理繳納事宜。因原告逾期未繳納公共基金，被告認原告
    已違反公寓大廈管理條例18條第1項第2款規定，依同條例第
    39條第1項第6款規定，分別以92年8月7日北府工使字第
    0920476059號、92年8月7日北工使字第0920476055號、92年
    8月8日北府工使字第0920476053號、92年8月7日北府工使字
    第0920476048號、92年8月8日北府工使字第0920476042號及
    92年8月8日北府工使字第0920385968號函各處原告4萬元罰
    鍰。揆諸首揭條例規定，原處分並無不合。
    理  由
甲、程序方面：
    本件被告代表人於訴訟進行中變更為庚○○，經其聲明承受
    訴訟，核並無不合，應予准許。
乙、實體方面：
一、按「公寓大廈應設置公共基金，其來源如下：．．二、區分
    所有權人依區分所有權人會議決議繳納。．．」、「有下列
    行為之一者，由直轄市、縣 (市)主管機關處新台幣4萬元以
    上20萬元以下罰鍰：．．六、區分所有權人或住戶違反第18
    條第1項第2款未繳納公共基金者。．．。」公寓大廈管理條
    例第18條第1項第2款及第39條第1項第6款分別定有明文。
二、原告等分別為坐落台北縣三重市○○路68號8樓之1、68號2
    樓之1、52號9樓之3、60號2樓、60號4樓、64號1樓及66號14
    樓建築物之區分所有權人，因渠等未依該社區（成功大第）
    區分所有權人會議決議及規約規定繳納公共基金，且自88年
    6月至89年5月欠繳達12期，經成功大第管理委員會催繳無效
    後，以91年10月1日成功字第008號函請被告處理，被告以91
    年11月11日北府工使字第0910590821號通知原告，請於文到
    10日內儘速向貴社區管理委員會辦理繳納事宜。92年4 月14
    日被告再以北府工使字第0920202959號函通知原告，請於文
    到10日內儘速向貴社區管理委員會辦理繳納事宜。因原告逾
    期仍未繳納公共基金，成功大第管理委員會乃以92年6月5日
    成功字第006號函向被告查報。被告認原告已違反公寓大廈
    管理條例第18條第1項第2款規定，依同條例第39條第1項第6
    款規定，分別以以92年8月7日北府工使字第0920476059號、
    92年8月7日北府工使字第0920476055號、92 年8月8日北府
    工使字第0920476053號、92年8月7日北府工使字第09204760
    48號、92年8月8日北府工使字第0920476042 號及92年8月8
    日北府工使字第0920385968號函各處原告4萬元罰鍰。原告
    不服，主張如事實欄所載，本案所需審究者為被告認原告已
    違反公寓大廈管理條例第18條第1項第2款規定，依同條例第
    39條第1項第6款規定對原告處以罰鍰，有無違法？
三、經查，原告於言詞辯論時雖主張略以其已繳清管理費，並提
    出支票及明細為證，惟查，本件係對於原告未繳納「公共基
    金」所為之處分，與管理費無關，合先敘明。
四、次查，成功大第社區領有被告核發86重使字第1089號使用執
    照，並經被告所屬新店市公所以88年7月16日88北縣重民字
    第24946號函，准予公寓大廈管理組織報備在案，並取得證
    明書，為兩造所不爭執。原告雖主張略以成功大第管理委員
    會在未經主管機關核准成立前，竟於88年6月13日召開第一
    屆第一次區分所有權人會議，並決議公共基金每坪一律實收
    20元，顯無當事人能力，其會議之決議對原告等自無拘束力
    云云，惟查，「區分所有權人會議，由全體區分所有權人組
    成，每年至少應召開定期會議一次。」、「公寓大廈建築物
    所有權登記之區分所有權人達三分之二以上及其區分所有權
    比例合計三分之二以上時，起造人應於6個月內召集區分所
    有權人召開區分所有權人會議訂定規約，並向地方主管機關
    報備。前項起造人為數人時，應互推一人為之。」、「公寓
    大廈應成立管理委員會或推選管理負責人。．．公寓大廈未
    組成管理委員會且未選任管理負責人時，以第25條區分所有
    權人互推之召集人或申請指定之臨時召集人為管理負責人。
    區分所有權人無法互推召集人或申請指定臨時召集人時，住
    戶得申請地方主管機關指定住戶一人為管理負責人。」、「
    管理委員會應向區分所有權人會議負責，並向其報告會務。
    」行為時公寓大廈管理條例第25條、第26條、第27條第1、4
    項及第36條分別定有明文，準此，區分所有權人會議之決議
    為公寓大廈之意思決定機關，不受管理委員會已經成立與否
    之限制，公寓大廈未組成管理委員會者，得選任管理負責人
    或以召集人或申請指定之臨時召集人為管理負責人申請地方
    主管機關指定住戶一人為管理負責人，至於已成立之管理委
    員會，僅為其管理機關而已，應向區分所有權人會議負責，
    二者之性質及地位有所不同，在管理委員會未成立前，區分
    所有權人會議仍得依法定程序訂立規約，對全體區分所有權
    人合法生效；至於行為時同條例第35條規定「管理委員會有
    當事人能力」，是指其在提起訴訟時，有當事人能力而言，
    並非管理委員會未成立前區分所有權人會議不得為任何決議
    ，原告就此所為之主張，顯係對法令之誤解，要無可採。
五、原告另主張其以成功大第管理委員會向其借用之182,000元
    為抵銷一節，經查，其主張業據證人成功大第管理委員會91
    年3月至目前之主任委員辛○○及壬○○到庭否認管理委員
    會曾向原告借款，亦無主張抵銷，而且原告在致管理委員會
    之存證信函中已表明不願意繳納公共基金等語有存證信函在
    卷可考。事實上就該款項原告甲○○另於93年9月10日向板
    橋地方法院三重簡易庭起訴請求成功大第管理委員會清償該
    借款182,000元，有其起訴狀影本附卷可參（按該事件業經
    臺灣板橋地方法院三重簡易庭判決原告甲○○敗訴，現由其
    上訴中），與原告於本件主張曾以該款款抵銷應繳納之公共
    基金一節，即有矛盾，原告甲○○主張因抵銷而未欠繳本件
    公共基金自無可採。其餘原告對成功大第管理委員會並無任
    何債權，更無主張與所欠本件公共基金抵銷之餘地，是以被
    告依成功大第管理委員會之函告通知原告繳納系爭公共基金
    ，並無錯誤。
六、從而，本件原處分以原告等區分所有權人未依區分所有權人
    會議決議繳納公共基金，違反公寓大廈管理條例第18條第1
    項第2款規定，依同條例第39條第1項第6款規定，各處4萬元
    罰鍰並無違誤，訴願決定予以駁回，亦無不合，原告起訴意
    旨為無理由，應予駁回。
七、兩造其餘之主張陳述，核與上開結論不生影響，爰不予一一
    論述，附此敘明。
據上論結，本件原告之訴為無理由，爰依行政訴訟法第104條，
民事訴訟法第85條第1項前段，判決如主文。
中　　華　　民　　國　　94　　年　 　4　　月　　6　　 日
                               第五庭審判長法官   張瓊文
                                           法官   劉介中
                                           法官   黃清光
上為正本係照原本作成。
如不服本判決，應於送達後20日內，向本院提出上訴狀並表明上
訴理由，如於本判決宣示後送達前提起上訴者，應於判決送達後
20日內補提上訴理由書（須按他造人數附繕本）。
中　　華　　民　　國　　94　　年　 　4　　月　　6　　 日
            　　　　　　　　　　　　 　　書記官   楊子鋒
